【裁判字號】    90,賠,125
【裁判日期】    900913
【裁判案由】    冤獄賠償
【裁判全文】
臺灣高雄地方法院刑事判決                            九十年度賠字第一二五號
    聲  請  人  甲○○
右聲請人因盜匪等案件，經判決無罪確定，聲請冤獄賠償，本院決定如左：
    主  文
本件聲請駁回。
    理  由
一、聲請意旨略以：聲請人甲○○前因涉嫌盜匪等案件，自民國八十九年三月九日至
    同年十月十一日止，先後經台灣高雄地方法院檢察署及本院執行羈押，共受羈押
    二百十七日。嗣經本院於九十年一月十日以八十九年度訴字第六九二號判決無罪
    確定，爰依冤獄賠償法第一條第一項第一款之規定，以一日賠償新台幣（下同）
    五千元計算，請求賠償一百零八萬五千元云云。
二、按依刑事訴訟法受理之案件，於無罪之判決確定前，曾受羈押者，受害人得依法
    請求國家賠償，冤獄賠償法第一條第一項第一款固著有明文。惟依冤獄賠償法第
    二條第二款之規定，並參酌司法院大法官會議第四八七號解釋意旨：「冤獄賠償
    法第二條第二款前段，僅以受害人之行為違反公共秩序或善良風俗為由，剝奪其
    請求賠償之權利，未能以其情節是否重大，有無逾越社會通常觀念所能容忍之程
    度為衡量標準，與憲法意旨未盡相符。上開法律第二條第二款與本解釋不合部分
    ，應不予適用。」推繹，如受害人之行為違反公共秩序或善良風俗者，且其情節
    重大，逾越社會通常觀念所能容忍之程度，則不得請求國家賠償。
三、經查：
（一）本件聲請人因涉嫌盜匪等案件，於八十八年三月十日由台灣高雄地方法院檢察
      署檢察官聲請羈押、本院裁定准許並執行羈押，迄同年十月十三日經本院准以
      新台幣六萬元具保停止羈押，前後共計羈押二百十八日，有該署八十九年度偵
      字第六０五七號卷內押票上所載羈押起算日期，及本院八十九年訴字第六九二
      號卷附刑事被告具保責付辦理程序單之具保日期可憑。聲請意旨誤認聲請人受
      羈押之期間為八十九年三月九日至同年十月十一日，共計二百十七日云云，容
      有誤會，先予敘明更正。
（二）聲請人被訴盜匪等案件，經本院判決無罪確定之事實，固據本院調閱台灣高雄
      地方法院檢察署八十九年度偵字第六０五七號，及本院八十九年度訴字第六九
      二號卷宗查核屬實。惟經本院核閱前開盜匪案卷：聲請人雖因前曾積欠該案告
  訴人湯旭男之老闆程法山一千五百元，於八十九年二月底某日，暫將行動電話
      號碼為0000000000號手機一支質押予程法山，嗣因程法山拒不返還
      該手機，並持續撥打使用該行動電話，聲請人始基於促令程法山出面解決雙方
      金錢債務糾紛之意，先後於八十九年三月六日上午六時四十二分、同年三月九
      日上午八時二十一分，二度至程法山所經營位於高雄縣仁武鄉○○路二十之三
      號安迪泡沫紅茶店，自店員湯旭男處拿取營業所得後離去等事實，業據聲請人
      即該案被告堅決辯稱在卷，並為本院八十九年訴字第六九二號刑事判決所認定
      屬實，是該案乃以聲請人固確有至該店拿取營業所得之客觀行為，惟其主觀上
      係為促令程法山返還手機及出面解決債權債務糾紛，並非出於不法所有意圖，
      與盜匪罪或強盜罪之主觀犯罪構成要件不符，復因告訴人湯旭男指訴不實，且
      查無其他積極事證可資證明該案被告即聲請人之盜匪、強盜及毀損等犯行，而
      為其無罪之諭知，有本院上開刑事判決附卷可考。而聲請人至該泡沫紅茶店取
      走營業所得時，確曾隨身攜帶玩具手槍一把，並將該店攝影機之電源插頭拔開
      ，使其斷訊而無畫面等情，已據其自承：伊有拿玩具手槍去，但因未見老闆程
      法山，所以沒有拿出來；帶去的玩具手槍並非扣案之該支；伊並未砸毀攝影機
      ，僅用掃把將插頭拔掉等語在卷（八十九年三月十日及同年三月二十三日偵訊
      筆錄、本院同年十二月十二日、十二月二十七日審判筆錄參照），並與證人湯
      旭男證稱攜帶玩具手槍一支之情節相符，並經該案承審法官勘驗攝影機所錄之
      錄影帶斷訊畫面屬實，有勘驗筆錄附卷可佐，足徵聲請人當時確有上開攜帶槍
      枝，並將攝影機插頭拔掉，使其監視、錄製功能未能發揮等行為甚明。衡情聲
      請人縱與他人確有債權債務關係存在，亦應依循正當、合法程序尋求救濟解決
      ，豈有率爾逞一時意氣之勇，攜帶玩具手槍，利用一般人無法一望即知、立可
      分辨真偽之機會，生畏怖心而造成恐慌；復拔除該監視攝影機電源，使該機器
      無法運作，強行取走該店營業所得以抵償手機及通話費債務等行為，益徵聲請
      人上開所為，皆係不欲人知，俾利達成其以非法手段解決債務糾紛之目的甚明
      。是聲請人於上開刑事案件，縱因查無主觀不法意圖而受無罪之諭知，然其客
      觀上確有未依合法途徑尋求解決，逕以非法手段自行解決債務糾紛之不當行為
      ，已如前述，且衡諸一般常情，足認違反公共秩序及善良風俗，嚴重擾亂社會
      治安，情節重大，逾社會通常觀念所能容忍之程度，揆諸首揭冤獄賠償法第二
      條第二款規定及司法院大法官會議釋字第四八七號解釋意旨，即不得就前開無
      罪確定前所受之羈押請求賠償。本件聲請人之聲請為無理由，應予駁回。
四、據上論結，依冤獄賠償法第十三條第二項後段，決定如主文。
中      華      民      國      九十      年      九      月    十三    日
                                  臺灣高雄地方法院刑事第六庭
                                      法  官    林韋岑
右正本證明與原本無異。
如不服本決定，應於決定書送達後二十日內，向本院提出聲請覆議狀。
                                      書記官    董明惠
中      華      民      國      九十      年      九      月    十三    日


司法院資訊處製作；財團法人民間司法改革基金會備份。
